臺灣士林地方法院民事判決　　　　　　　94年度重訴字第61號
原　　　告　丙○○
　　　　　　乙○○
　　　　　　丁○○
兼共同訴訟　甲○○○
代　理　人
被　　　告　戊○○
　　　　　　　　　　　　樓
上列當事人間刑事附帶民事訴訟請求損害賠償事件，經刑事庭裁
定移送審理，本院於民國94年3 月30日言詞辯論終結，判決如下
：
    主  文
被告應給付原告甲○○○新台幣肆拾萬元，給付原告丙○○、乙○○、丁○○各新台幣拾萬元，暨均自民國93年9月15日起至清
償日止，依法定週年利率百分之五計算之利息。
原告其餘之訴駁回。
訴訟費用由被告負擔百分之六，原告甲○○○負擔百分之二十五
，餘由原告丙○○、乙○○、丁○○負擔。
本判決原告勝訴部分，於原告甲○○○以新臺幣拾萬元，原告
丙○○、乙○○、丁○○各以新台幣萬伍仟元為被告供擔保後
，得假執行。
原告其餘假執行之聲請駁回。
    事實及理由
一、原告起訴主張：被告於民國93年1 月9 日晚上7 時10分許，
    騎乘車牌號碼AZX ─478 號重型機車，由台北縣八里鄉沿淡
    水鎮關渡橋由北往南方向行駛，途經該橋往台北方向機車引
    道100 公尺處時，原應注意汽車行駛時，駕駛人應注意車前
    狀況，並隨時採取必要之安全措施，而依當時天候、道路等
    狀況，並無不能注意之特殊情事，適訴外人陳堅地騎乘BNQ
    ─802 號重型機車原已途經該處，但因所裝載物品不慎掉落
    於後方道路上，回頭沿該道路徒步找尋其所遺落之物品時，
    遭被告騎乘機車撞擊，造成顱內出血死亡。原告甲○○○為
    訴外人陳堅地之配偶，原告丙○○、乙○○、丁○○為陳堅
    地之女，原告甲○○○因陳堅地死亡支付喪葬費用500,000
    元，為此本於侵權行為法律關係，依民法第192 條第1 項、
    第2 項、第194 條規定規定，請求被告賠償原告甲○○○殯
    葬費支出500,000 元、扶養費損失1,608,000 元、慰撫金
    1,000,000 元，各賠償原告丙○○、乙○○、丁○○扶養費
    損失1,608,000 元、慰撫金1,000,000 元。並聲明：(一)被告
    應給付原告甲○○○3,108,000 元，給付原告丙○○、乙○○、丁○○各2,608,000 ，及均自起訴繕本送達翌日起，至
    清償日止，按年息百分之五計算之利息。(二)願供擔保，請准
    宣告假執行。
二、被告則以：本件車禍之發生，訴外人陳堅地亦屬與有過失，
    被告目前沒有工作，原告之請求金額過高，無法負擔等語資
    為抗辯。並聲明：原告之訴駁回。
三、兩造不爭執之事實：
  (一)被告確於上揭時地，騎乘機車過失撞擊訴外人陳堅地，因而
    致陳堅地死亡。
  (二)原告甲○○○為訴外人陳堅地之配偶，丙○○、乙○○、丁○○為陳堅地之女。
  (三)甲○○○因陳堅地之死亡曾支出殯葬費用500,000 元，此一
    費用應為合理必要之費用。
  (四)陳堅地死亡前，每個月工資收入為26,800元。
  (五)原告曾受領強制汽車責任保險金給付1400,000元，兩造同意
    保險給付部分，應由各原告就其所得請求之金額，分別各抵
    充350,000。
四、按因故意或過失，不法侵害他人之權利者，負損害賠償責任
    。不法侵害他人致死者，對於支出醫療及增加生活上需要之
    費用或殯葬費之人，亦應負損害賠償責任。被害人對於第三
    人負有法定扶養義務者，加害人對於該第三人亦應負損害賠
    償責任，民法第184 條第1 項前段、第192 條第1 項、第2
    項分別定有明文。被告不法侵害陳堅地之生命既經認定，原
    告甲○○○為陳堅地之配偶，並為支出殯葬費之人；原告丙○○、乙○○、丁○○均為陳榮容之女，有
    憑，且均為被告所不爭執，則原告依前開規定請求被告賠償
    ，自屬有據。資就原告請求，分別審酌如下：
  (一)原告甲○○○請求殯葬費部分
    原告主張為陳堅地支付殯葬費500,000 元之事實及必要性，
    均為被告所不爭執，已如前述，自應准許。
  (二)原告甲○○○、丙○○、乙○○、丁○○請求扶養費部分：
    按直系血親、夫妻相互間互負扶養義務，民法第1116條第1
    項第1 款、第2 款、第1116條之1 定有明文。又受扶養權利
    者，以不能維持生活而無謀生能力者為限，但無謀生能力限
    制，於直系血親尊親屬不適用之；而夫妻互負扶養之義務，
    其受扶養權利之順序與直系血親尊親屬同，民法第1117條、
    1116條之1 亦有明文。夫妻互受扶養權利之順序，既與直系
    血親尊親屬同，自不以無謀生能力為必要，但仍應受不能維
    持生活之限制（最高法院79年台上字第2629號判例、86年台
    上字第3173號判決意旨參照）。經查：
  1.本件原告甲○○○係44年2 月5 日生，有
    自述目前擔任醫院清潔工，另依本院依職權查詢原告甲○○○所得及財產資料，原告甲○○○於92年度之薪資所得數額
    為226,160 元，該年度另有台北市北投區、台中市南區等房
    地財產，及陽信商業銀行股份有限公司、碧悠電子工業股份
    有限公司等股票，係有謀生能力之人並有就業之事實，另參
    酌其財產狀況，亦非不能維持生活，是原告甲○○○主張扶
    養費損失1,608,000 元，於法要件尚有未合，不應准許。
  2.次查，原告丙○○係70年2 月8 日出生、原告乙○○係71年
    7 月28日出生、原告丁○○72年11月18日出生，於本件車禍
    發生時，均已係年齡20歲至23歲不等之成年人，客觀上均非
    無謀生能力之人，難認陳堅地對該原告三人仍有法定扶養義
    務，依前揭說明，原告丙○○、乙○○、丁○○此部分請求
    亦於法不合，不應准許。
  (三)原告甲○○○、丙○○、乙○○、丁○○慰撫金請求部分：
    查原告甲○○○為陳堅地配偶，丙○○、乙○○、丁○○、
    均為陳堅地之女已如前述，陳堅地遭本件車禍驟然逝世，甲○○○與陳堅地結婚已近20餘年，突遭陳堅地意外身亡噩耗
    ，頓失終身伴侶與生活依靠，精神上自應受有相當之痛苦；
    原告丙○○、乙○○、丁○○，目前均未婚，與父母同住，
    有
    相當之精神痛苦，另參酌原告甲○○○係國小畢業，目前擔
    任醫院清潔工，丙○○、丁○○目前半工半讀，原告乙○○
    目前仍在學；被告係國小畢業，車禍前收入20,000餘元，查
    無不動產及汽車、投資等財產資料各情，認原告認原告甲○○○、丙○○、乙○○、丁○○請求慰撫金之數額，應認原
    告甲○○○請求1,000,000 元，原告丙○○、乙○○、丁○○各請求900,000 元範圍為合理，原告丙○○、乙○○、丁○○逾前開範圍之慰撫金請求，不應准許。
  (四)綜上：原告甲○○○因被害人陳堅地車禍死亡所受損害應為
    1,500,000 元，原告丙○○、乙○○、丁○○各為900,000
    元。
五、按損害之發生或擴大，被害人與有過失者，法院得減輕賠償
    金額，或免除之，民法第217 條第1 項定有明文。本件被告
    固有未注意車前狀況之過失已如前述，惟依刑事案卷所附現
    場圖、照片所示陳堅地機車停放位置，及被告之相關陳述，
    應可認定被害人陳堅地於本件車禍發生時，係因所騎機車附
    載之貨物裝載不穩妥掉落，因而下車撿拾物品，陳堅地於機
    車專用車道撿拾物品，復未注意路況，自屬與有過失。本件
    刑事案件偵審過程經送台北縣車輛行車事故鑑定委員會鑑定
    肇事原因，該會亦同認定「陳堅地駕駛普通重機車，裝載貨
    物不穩妥，下車檢拾掉落物時又疏未注意路況，戊○○駕駛
    普通重機車，未注意車前狀況，同為肇事原因」等情，此有
    該委員會93年5 月27日北鑑字第930217號函及內附之鑑定意
    見書各一件附於刑事案卷可參。本院審酌被害人陳堅地與被
    告違規情事，認陳堅地、被告應負之過失責任應各為百分之
    五十，則依原告、被告過失程度，減輕被告應賠償金額至百
    分之五十，原告甲○○○得請求之賠償金額為750,000 元，
    原告丙○○、乙○○、丁○○各得請求之金額應為450,000
    元。
六、又按保險人依本法規定所為之保險給付，視為被保險人損害
    賠償金額之一部分；被保險人受賠償請求時，得扣除之，強
    制汽車責任保險法第32條定有明文（94年2 月5 日修正前為
    第30條規定）。是加害人或強制汽車責任保險之被保險人於
    該範圍內之損害賠償責任即因而解免，強制汽車責任保險被
    保險人於該範圍內，對於加害人之損害賠償請求權亦因之而
    喪失。查本件車禍事故原告已受領強制汽車責任保險給付金
    額1,400,000 元，為兩造所不爭執，並合意該金額於原告甲○○○、丙○○、乙○○、丁○○等所得請求之金額分別各
    扣除350,000 元計算之，是扣除前開受領之強制汽車責任保
    險給付後，原告甲○○○得請求之賠償金額為400,000 元，
    原告丙○○、乙○○、丁○○各得請求之金額應為100,000
    元。
七、從而，原告基於侵權行為之損害賠償請求權，請求被告賠償
    原告甲○○○400,000 元，請求被告賠償原告丙○○、乙○○、丁○○各100,000 元，及均自起訴狀繕本送達翌日即93
    年9 月15日起至清償日止，依法定週年利率百分之五計算之
    遲延利息部分，洵屬正當，應予准許。逾此部分所為之請求
    ，為無理由，應予駁回。
八、原告陳明願供擔保，聲請宣告假執行，經核其勝訴部份，合
    於法律規定，爰酌定相當之擔保金額宣告之；其餘假執行之
    聲請，因該部份訴之駁回而失所依據，應予駁回。
九、訴訟費用負擔之依據：民事訴訟法第七十九條。
中　　華　　民　　國　　94　　年　　4 　　月　　13　　日
                  民事第二庭  法  官  王本源
以上正本證明與原本無異。
如對本判決上訴須於判決送達後20日內向本院提出上訴狀。
中　　華　　民　　國　　94　　年　　4 　　月　　18　　日
                              書記官  戴顯澄
